臺灣高等法院刑事判決
109年度上訴字第3317號
上  訴  人  
即  被  告  葉沈弦


選任辯護人  陳亮佑律師
            黃鈺淳律師
上列上訴人即被告因違反毒品危害防制條例案件，不服臺灣桃園
地方法院108年度訴字第917號，中華民國109年3月18日第一審判
決（起訴案號：臺灣桃園地方檢察署108年度偵字第9368號、第8
733號），提起上訴，本院判決如下：
    主  文
上訴駁回。               
    事實及理由
一、經本院審理結果，認：
　㈠第一審以上訴人即被告葉沈弦所為，係犯修正前毒品危害防
    制條例第4條第6項、第3項之販賣第三級毒品未遂罪。前揭
    之罪，並依刑法第25條第2項、毒品危害防制條例第17條第2
    項遞減其刑後，判處有期徒刑2年。
　㈡就沒收部分則以：如附表編號一、二所示之物，係被告供犯
    罪所用之物，併具違禁物之性質，應依刑法第38條第1 項規
    定宣告沒收。如附表編號三所示之物，為供被告犯本案聯絡
    販賣第三級毒品交易事宜使用，依毒品危害防制條例第19條
    第1項之規定宣告沒收。至如附表編號四、五所示之物，非
    違禁物，復無證據證明與被告本案所犯之罪有關，均不予宣
    告沒收。
　㈢其認事用法、量刑及沒收均無不當，應予維持，除理由部分
    補充新舊法比較之說明：「按行為後法律有變更者，適用行
    為時之法律，但行為後之法律有利於行為人者，適用最有利
    於行為人之法律，刑法第2條第1項定有明文。經查，被告行
    為後，毒品危害防制條例於109年1月15日修正公布，部分條
    文於同年7月15日施行，其中第4條第3項法定刑由『7年以上
    有期徒刑，得併科新臺幣7百萬元以下罰金』，修正為『處7年
    以上有期徒刑，得併科新臺幣1千萬元以下罰金。』，比較新
    舊法結果，適用修正前之規定，對被告較為有利，依刑法第
    2條第1項前段規定，自應整體適用修正前之舊法論處。」；
    證據部分增列被告於本院準備程序及審理時之自白外，均引
    用第一審判決書記載之事實、證據及理由（如附件）。
二、被告上訴意旨略以：被告在本案之前並無前科，本身並非販
    毒之大盤、中盤毒梟，僅係受指示前往該處執行任務之人，
    幸經員警「釣魚」查獲，毒品未流入市面，並未造成實際損
    害，且犯後坦承犯行，原可獲得之利潤僅200元，因遭警查
    獲，並未從中獲利，實有可憫恕之處，應依刑法第59條減輕
    其刑，且原審以被告於案發後所生之其他案件，作為量刑因
    素之一，造成其他案件在本案中有重複評價之情形，且使被
    告所受刑度加重，有重複評價及量刑失當之違誤，請於量刑
    階段，給予從輕量刑云云。惟查：
　㈠被告主張應適用刑法第59條部分
　⒈按刑法第59條規定之酌量減輕其刑，必須犯罪另有特殊之原
    因與環境，在客觀上足以引起一般同情，認為即使宣告法定
    最低度刑，猶嫌過重者，始有其適用。此所謂法定最低度刑
    ，固然包括法定最低本刑；惟遇有其他法定減輕事由時，則
    係指適用其他法定減輕事由減輕其刑後之最低度刑而言。倘
    被告另有其他法定減輕事由，應先適用該法定減輕事由減輕
    其刑後，猶認其犯罪之情狀顯可憫恕，即使科以該減輕後之
    最低度刑仍嫌過重者，始得適用刑法第59條規定酌量減輕其
    刑（最高法院105年度台上字第2625號判決意旨參照）。
　⒉被告所犯之罪，已適用刑法第25條第2項及毒品危害防制條例
    第17條第2項規定遞減其刑後，業如前述，相較毒品危害防
    制條例第4條第3項之法定刑，已減輕甚多。再者，衡以被告
    無視於政府反毒政策及宣導，明知販賣毒品對社會治安之破
    壞及國人身心健康之戕害甚鉅，染毒更能令人捨身敗家，毀
    其一生，仍甘冒重典販賣毒品，其犯罪情節及危害社會秩序
    之程度非輕，復考量被告正值壯年，尤應依循正軌獲取所得
    ，其於本案所為，相較於安分守己者，顯無法引起一般人之
    同情或憫恕，自應為其行為負責，難認有何情輕法重，在客
    觀上足以引起一般同情而顯可憫恕之處，自無再適用刑法第
    59條規定酌減其刑之餘地。
　⒊綜上，被告上訴認有刑法第59條之適用，為無理由，應予駁
    回。
　㈡被告主張量刑過重部分
　⒈量刑係法院就繫屬個案犯罪之整體評價，為事實審法院得依
    職權自由裁量之事項。量刑判斷當否之準據，應就判決之整
    體觀察為綜合考量，不可摭拾其中片段，遽予評斷。即就個
    案量刑審酌之情狀為整體綜合之觀察，苟係以行為人之責任
    為基礎，並已斟酌刑法第57條各款所列情狀，基於刑罰目的
    性之考量、刑事政策之取向，以及行為人刑罰感應力之衡量
    等因素為之觀察，倘其刑之量定並未逾越公平正義之精神，
    客觀上亦不生量刑畸重之裁量權濫用，自不得任意指摘為違
    法（最高法院106年度台上字第1930號判決意旨參照）。
　⒉原審已審酌被告明知毒品戕害施用者之身心健康，難以戒除
    ，對社會秩序及國民健康危害至深且鉅，詎其等無視國家杜
    絕販賣毒品之禁令，竟與他人共同販賣含有第三級毒品成分
    之毒品咖啡包、愷他命，助長施用毒品行為，輕則戕害施用
    者之身心健康，重則引發各種犯罪，雖其犯後坦承犯行，惟
    其於本案為警查獲後，仍有數次繼續販賣第三級毒品之行為
    ，再為警查獲，現由原審法院審理中，難認被告確有悔竣之
    意，兼衡其犯罪之動機、目的、手段、素行、本案欲販賣毒
    品之數量、次數、欲販售之金額、未及售出尚無實害等情，
    暨考量被告自述為大學肄業之智識程度、從事服務業、家庭
    經濟狀況勉持、素行等一切情狀，顯已審酌刑法第57條各款
    所列情狀，即無偏執一端，致明顯失出失入情形，自無被告
    上訴所指量刑過重之情。至原判決於量刑理由欄內記載「其
    於本案為警查獲後，仍有數次繼續販賣第三級毒品之行為，
    再為警查獲，現由本院審理中，此有臺灣桃園地方檢察署檢
    察官108年度偵字第20836號、第20838號起訴書列印資料在
    卷可憑」，係在審酌被告犯罪後態度對刑罰之輕重應為如何
    之評價，並無重複評價之情事。被告認此部分有重複評價云
    云，尚有誤會。
　⒊綜上，被告上訴指摘量刑過重云云，為無理由，亦應予駁回
    。　　　　　
據上論斷，應依刑事訴訟法第373條、第368條，判決如主文。　
本案經檢察官范玟茵提起公訴，檢察官曾文鐘到庭執行職務。
中　　華　　民　　國　　110 　年　　4 　　月　　21　　日
                  刑事第二十一庭審判長法　官  許宗和
                                      法　官  黃惠敏
                                      法　官  章曉文
以上正本證明與原本無異。
如不服本判決，應於收受送達後20日內向本院提出上訴書狀，其
未敘述上訴之理由者並得於提起上訴後20日內向本院補提理由書
（均須按他造當事人之人數附繕本）「切勿逕送上級法院」。
                                      書記官  賴又瑄
中　　華　　民　　國　　110 　年　　4 　　月　　21　　日

附錄本案論罪科刑法條
修正前毒品危害防制條例第4條
製造、運輸、販賣第一級毒品者，處死刑或無期徒刑；處無期徒
刑者，得併科新臺幣 2 千萬元以下罰金。
製造、運輸、販賣第二級毒品者，處無期徒刑或 7 年以上有期
徒刑，得併科新臺幣 1 千萬元以下罰金。
製造、運輸、販賣第三級毒品者，處 7 年以上有期徒刑，得併
科新臺幣 7 百萬元以下罰金。
製造、運輸、販賣第四級毒品者，處 5 年以上 12 年以下有期
徒刑，得併科新臺幣 3 百萬元以下罰金。
製造、運輸、販賣專供製造或施用毒品之器具者，處 1 年以上
7 年以下有期徒刑，得併科新臺幣 1 百萬元以下罰金。
前五項之未遂犯罰之。

附表
編號 扣案物品名稱及數量 一 白色結晶捌包（驗餘淨重合計拾參點陸零參參公克） 二 咖啡包貳拾壹包（驗餘淨重合計壹佰貳拾貳點壹公克） 三 IPHONE廠牌香檳色行動電話壹支（含SIM 卡，門號：○○○○○○○○○○號） 四 IPHONE廠牌黑色行動電話壹支（含SIM 卡，門號：○○○○○○○○○○號） 五 IPHONE廠牌行動電話壹支（含SIM 卡，門號：○○○○○○○○○○號）